臺灣臺北地方法院行政訴訟裁定　
111年度稅簡字第10號
原      告  徐敏如  

送達代收人  劉耕豪  

被      告  臺北市稅捐稽徵處

代  表  人  倪永祖  
上列當事人間房屋稅事件，原告不服臺北市政府中華民國111年6
月27日府訴一字第11160822732號訴願決定，提起行政訴訟，本
院裁定如下：
    主  文
原告之訴駁回。
訴訟費用由原告負擔。
    理  由
一、按「原告之訴，有下列各款情形之一者，行政法院應以裁定
    駁回之。但其情形可以補正者，審判長應定期間先命補正：
    ……十、起訴不合程式或不備其他要件者。」行政訴訟法第10
    7條第1項第10款定有明文。又提起撤銷訴訟，以經合法訴願
    為要件，此觀行政訴訟法第4條規定即明；當事人未經合法
    訴願而提起行政訴訟，其起訴即屬不備其他要件，行政法院
    應以裁定駁回其訴。再按訴願之提起，應自行政處分達到或
    公告期滿之次日起30日內為之，為訴願法第14條第1項所明
    定。是以，逾法定期間始提起之訴願，其訴願即非合法，如
    復提起撤銷訴訟，自屬起訴不備其他要件，應以裁定駁回之
    。另訴願及行政訴訟，均係對於未確定之行政處分，請求救
    濟之方法，若行政官署之處分已經確定，自不得更藉行政爭
    訟程序請求救濟，改制前行政法院民國61年裁字第24號裁定
    可資參照。是以，提起行政訴訟法第4條第1項之撤銷訴訟，
    應以未確定之行政處分為對象。又訴願之提起，應自行政處
    分達到或公告期滿之次日起30日內為之；訴願事件有提起訴
    願逾法定期間或未於第57條但書所定期間內補送訴願書者，
    或對於非行政處分或其他依法不屬訴願救濟範圍內之事項提
    起訴願情形之一者，應為不受理之決定，復為訴願法第14條
    第1項、第77條第2款、第8款所明定。另依行政程序法第92
    條第1項規定：本法所稱行政處分，係指行政機關就公法上
    具體事件所為之決定或其他公權力措施而對外直接發生法律
    效果之單方行政行為。是構成行政處分之要件包含：㈠須為
    行政機關之行為，㈡須為行使公權力之行為，㈢須就具體事件
    所為之行為，㈣須對外直接發生法律效果之行為，㈤須為單方
    行為；倘行政機關所為單純之事實敘述或理由說明，並非對
    人民之請求有所准駁，既不因該項敘述或說明而生法律上之
    效果，非行政處分，人民對之提起行政訴訟，自非法所許。
二、於應送達處所不獲會晤應受送達人時，得將文書付與有辨別
    事理能力之同居人、受雇人或應送達處所之接收郵件人員，
    行政程序法第72條第2項前段、第73條第1項分別定有明文。
    又一般公寓大廈為謀全體住戶之方便，多設有管理處、管理
    服務中心或管理委員會等，以統一處理大廈內各種事務，並
    僱用管理員或委由專業保全公司負責大廈之安全事宜及代收
    文件等工作，該管理員或保全人員之性質，即與行政程序法
    第73條第1項所規定之受雇人相當；故應送達大廈內住戶之
    行政機關文書，如經大廈內管理員簽收，應認已發生合法送
    達於本人之效力，至應受送達之本人實際上於何時收到文書
    ，並非所問（最高行政法院98年度裁字第1239號裁定意旨可
    資參照）。　　　　　
三、實體概要：
  ㈠緣原告前於85年8月2日因買賣登記取得臺北市○○○路0段00巷0
    號地下房屋〔層次：停車場，權利範圍1000分之75，下稱系
    爭房屋，已於95年7月6日贈與移轉登記予其前配偶劉嘉耀（
    95年6月30日離婚登記)所有〕，原經被告所屬大安分處（下
    稱大安分處)核定按非住家非營業用稅率2%課徵房屋稅。嗣
    原告於99年11月8日提起訴願，經查其係向大安分處申請退
    還溢繳87年至88年房屋稅，經該分處依法審認原告並無重覆
    繳納及溢繳稅款情事，被告乃以99年11月月29日北市稽大安
    字第09932148400號函復否准其退稅之申請。原告不服，於9
    9年12月3日提起訴願，業經臺北市政府於100年5月26日以府
    訴字第10009050900號訴願決定駁回並確定在案。
  ㈡嗣原告於100年6月24日以系爭房屋為自用停車位為由，申請
    免徵並退還87年以後所徵收之房屋稅，經大安分處以100年6
    月30日北市稽大安乙字第10031141300號函否准所請。原告
    不服，於100年7月29日提起訴願，經該分處重新審理，查得
    該分處前以91年5月21日北市稽大安乙字第09162035400號函
    輔導原告，系爭房屋如供自用停車使用應向該分處申請免徵
    房屋稅，惟迄至95年間該房屋移轉予他人之期間，原告仍未
    依房屋稅條例第7條規定提出申請，被告遂於100年8月10日
    以北市稽大安字第10031469800號函復否准所請，同時廢止
    上開大安分處100年6月30日函，並於100年8月15日送達原告
    住所地本市○○區○○○路0段000號3樓之1且由大樓管理委員會
    蓋章簽收。原告亦未於法定期限内提起行政救濟。
　㈢原告再於111年2月24日以系爭房屋為自用停車位應免徵房屋
    稅，向大安分處申請退退溢缴89年至95年房屋稅並按每年加
    計利息5%退還，經被告以111年3月2日北市稽大安甲字第111
    5301384號函通知原告，前已於100年8月10日以北市稽大安
    字第10031469800號函復無法退稅並於同年月15日合法送達
    在案。原告就臺北市政府100年5月26日府訴字第1000905090
    0號訴願決定、被告100年8月10日北市稽大安字第100314698
    00號函所為處分及被告111年3月2日北市稽大安甲字第11153
    01384號函所為通知均不服，提起訴願，經臺北市政府以111
    年6月27日府訴一字第11160822732號訴願決定不受理。原告
    仍表不服，乃向本院提起行政訴訟。
四、經查：
　㈠本件原處分於100年8月15日送達於原告之住所地臺北市○○區○
    ○○路0段000號3樓之1，因郵務人員未獲會晤原告本人，由原
    告住所之公寓大廈管理委員會蓋章及接收郵件人員簽名收受
    ，有臺灣郵政掛號郵件收件回執在卷可按（見原處分卷第7
    頁），已生合法送達之效力，倘原告對此原處分有所不服，
    應依訴願法第14條第1項規定，於該原處分達到之次日起30
    日內提起訴願，方屬適法。揆諸前揭規定及說明，是原告提
    起訴願之期間，應自100年8月16日起算，其訴願期間應至10
    0年9月14日（星期三）屆滿，原處分即告確定，不得再行訴
    願。詎原告卻遲至111年3月25日始提起訴願，有原告訴願書
    上之被告收文戳記所載日期可考（見原處分卷第35頁），原
    告顯已逾法定不變期間，始行提起訴願至明。訴願機關即臺
    北市政府遂以原告逾期提起訴願，於111年6月27日以府訴一
    字第11160822732號訴願決定，訴願不受理，核無違誤。本
    件原告對於已確定之行政處分提起撤銷訴訟，揆諸首開說明
    ，即有起訴不備要件之違法，且依其情形無從補正，自應以
    裁定駁回。
　㈡又原告不服被告100年8月10日北市稽大安字第10031469800號
    函，於111年2月24日以重複繳稅為錯誤認知，申請退還系爭
    房屋89年至95年之房屋稅部分，前經被告以前開100年8月10
    日北市稽大安字第10031469800號函否准退稅確定在案，是
    被告以111年3月2日北市稽大安甲字第1115301384號函告知
    「該案業於100年8月10日以北市稽大安字第10031469800號
    函否准退稅在案，且該函已於同年月15日合法送達」，有11
    1年3月2日北市稽大安甲字第1115301384號函影本附卷可查
    （見原處分卷第39頁）。另就原告申請退還95年房屋稅乙節
    ，亦以111年4月11日北市稽大安甲字第1115402916號函告以
    「...查87年至94年之房屋稅，本處也於100年8月10日以北
    市稽大安字第10031469800號函函覆已逾申請退稅之法定期
    間，無法退還。另該車位已於95年移轉他人，臺端非95年房
    屋稅之納稅義務人本人或被授權人，95年房屋稅部分不予處
    理」。而觀諸被告上述111年3月2日及111年4月11日之函文
    內容，僅係針對原告111年2月24日之申請書所指內容或係告
    以先前准駁之函文，或係重申先前准駁之內容，經核此僅為
    單純之事實敘述及理由說明，並非對原告之申請有所准駁，
    尚無對外直接發生法律效果，自難謂屬行政處分，原告無由
    對之提起行政爭訟。
　㈢是原告對被告100年8月10日北市稽大安字第10031469800號函
    所提行政救濟，因其遲誤提起訴願之法定救濟期間，另原告
    對被告111年3月2日北市稽大安甲字第1115301384號函，則
    屬對於非行政處分之事項提起訴願，皆有行政訴訟法第107
    條第1項第10款之起訴不合程式情事，俱於法不合。故原告
    提起本件行政訴訟，因有起訴不合程式之情，為不合法，應
    予駁回。
五、依行政訴訟法第236條、第107條第1項第10款、第104條，民
    事訴訟法第95條、第78條，裁定如主文。　
中　　華　　民　　國　　111 　年　　12　　月　　5 　　日
　　　　　　　　  行政訴訟庭  法　官　石蕙慈
上為正本係照原本作成。
如不服本裁定，應於送達後10日內以原裁定有違背法令為理由向
本院提出抗告狀（須按他造人數附繕本）。
中　　華　　民　　國　　111 　年　　12　　月　　5 　　日
　　　　　　　　　　　　　    書記官　蔡凱如